臺灣高等法院刑事判決
110年度交上易字第323號
上  訴  人  臺灣臺北地方檢察署檢察官
上  訴  人  
即  被  告  徐瑜  



選任辯護人  陳榮哲律師
上列上訴人因被告過失傷害案件，不服臺灣臺北地方法院108年
度交易字第120號，中華民國110年11月11日第一審判決（起訴案
號：臺灣臺北地方檢察署108年度偵字第5052號、第5053號；移
送併辦案號：臺灣臺北地方檢察署108年度偵字第5748號），提
起上訴，本院判決如下：
    主  文
原判決撤銷。
乙○犯過失傷害致重傷害罪，處有期徒刑陸月，如易科罰金，以
新臺幣貳仟元折算壹日。
    事  實
一、乙○於民國107年4月8日晚間7時2分許，駕駛車牌號碼000-00
    00號自用小客車，沿臺北市中山區大直街127巷由南往北方
    向行駛，行駛至大直街127巷與大直街交岔口之際，原應注
    意汽車行駛至無號誌之交岔路口，支線道車應暫停讓幹線道
    車先行，以避免危險或交通事故之發生，且依當時天候晴、
    夜間有照明、柏油路面乾燥、無缺陷、無障礙物、視距良好
    等情況，復依其智識、精神狀態、車況正常等並無不能注意
    之情形，竟疏未停讓幹線道車先行，即貿然直行通過上開交
    岔路，適有丙○○騎乘車牌號碼000-000號普通重型機車搭載
    甲○○、莊玽珂沿臺北市中山區大直街由西往東直行駛至該處
    ，未注意車前狀況，一時閃避不及，二車發生碰撞（下稱本
    案事故），使丙○○3人人車倒地，丙○○因此受有雙手擦傷、
    雙側手肘擦傷、左膝擦傷、臉部擦傷、門牙挫傷、左側大腳
    趾閉鎖性骨折等傷害，莊玽珂受有右側膝部擦傷、左側手肘
    擦傷、腹壁擦傷、臉部損傷、頭部損傷、腦震盪、左側顴骨
    閉鎖性骨折、左側眼眶骨骨折、頭部未明示部位擦傷、臉部
    燒燙傷、左側下眼瞼睫毛倒生等傷害，甲○○受有臉部損傷、
    疑似腦震盪、頭部損擦傷、足部擦傷、左胸、左膝、右肘、
    右肩之鈍挫傷、上唇黏膜撕裂傷等傷害，並因外傷導致左下
    肢複雜性局部疼痛症候群（Complex Regional Pain Syndro
    me，簡稱CRPS，或稱左下肢反射性交感神經失養症，下稱CR
    PS) ，經治療後其左下肢功能仍難以恢復至正常人水準，左
    膝關節活動度喪失70%以上，嚴重關節攣縮和肌肉萎縮，需
    使用雙柺杖和電動車或輪椅移動，左膝關節的機能已永久完
    全喪失，而達嚴重減損左下肢機能之重傷害。乙○肇事後，
    於司法警察前往案發現場處理時在場，主動坦承肇事並接受
    調查，自首而接受裁判。
二、案經丙○○、莊玽珂訴由臺灣臺北地方檢察署（下稱臺北地檢
    署）檢察官偵查起訴，及經甲○○訴由臺灣士林地方檢察署（
    下稱士林地檢署）檢察官呈請臺灣高等檢察署檢察長令轉臺
    北地檢署檢察官移送併辦審理。　
    理  由
壹、證據能力方面：
一、按被告以外之人於審判外之言詞或書面陳述，除法律另有規
    定者外，不得作為證據。又被告以外之人於審判外之陳述，
    雖不符合刑事訴訟法第159條之1至第159條之4之規定，但經
    當事人於審判程序同意作為證據，法院審酌該言詞陳述或書
    面陳述作成時之情況，認為適當者，亦得為證據；當事人、
    代理人或辯護人於法院調查證據時，知有刑事訴訟法第159
    條第1項不得作為證據之情形，而未於言詞辯論終結前聲明
    異議者，視為有前項之同意，刑事訴訟法第159條第1項及第
    159條之5分別定有明文。本判決下列所引用被告乙○以外之
    人於審判外之陳述，雖屬傳聞證據，惟檢察官及被告、辯護
    人於本院審理迄至言詞辯論終結前均未聲明異議，本院審酌
    上開證據資料製作時之情況，尚無違法不當及證明力明顯過
    低之瑕疵，且與本案待證事實間具有相當關聯性，亦認為以
    之作為證據應屬適當，依刑事訴訟法第159條之5規定，認前
    揭證據資料均有證據能力，先予敘明。
二、至於本判決所引用之非供述證據部分，與本案均有關連性，
    亦無證據證明係實施刑事訴訟程序之公務員以不法方式所取
    得，依刑事訴訟法第158條之4之反面解釋，當有證據能力，
    復於本院審理時，提示並告以要旨，使檢察官、被告及辯護
    人充分表示意見，自得為證據使用。
貳、實體方面：　　
一、訊據被告固坦承本案事故發生之客觀事實，也坦承過失傷害
    告訴人3人之犯行，惟矢口否認就告訴人甲○○部分有何過失
    致重傷害之犯行，辯稱：告訴人甲○○因本案事故所受傷害未
    達重傷害之程度，其罹患CRPS與被告之行為間並無相當因果
    關係云云。經查：
　㈠被告於107年4月8日晚間7時2分許，駕駛車牌號碼000-0000號
    自用小客車，沿臺北市中山區大直街127巷由南往北方向行
    駛，行駛至大直街127巷與大直街交岔口之際，疏未停讓幹
    線道車先行，即貿然直行通過上開交岔路，適有告訴人丙○○
    騎乘車牌號碼000-000號普通重型機車搭載告訴人甲○○、莊
    玽珂沿臺北市中山區大直街由西往東直行駛至該處，一時閃
    避不及，二車發生碰撞，使告訴人丙○○3人人車倒地，告訴
    人丙○○因此受有雙手擦傷、雙側手肘擦傷、左膝擦傷、臉部
    擦傷、門牙挫傷、左側大腳趾閉鎖性骨折等傷害，告訴人莊
    玽珂受有右側膝部擦傷、左側手肘擦傷、腹壁擦傷、臉部損
    傷、頭部損傷、腦震盪、左側顴骨閉鎖性骨折、左側眼眶骨
    骨折、頭部未明示部位擦傷、臉部燒燙傷、左側下眼瞼睫毛
    倒生等傷害，告訴人甲○○受有臉部損傷、疑似腦震盪、頭部
    損擦傷、足部擦傷、左胸、左膝、右肘、右肩之鈍挫傷、上
    唇黏膜撕裂傷等傷害等情，業據被告坦承不諱，核與證人即
    告訴人丙○○、甲○○此部分證述大致相符（見士林地檢署107
    年度他字第3670號卷〈下稱他字第3670號卷〉第55頁、第69頁
    、臺北地檢署108年度偵字第5053號卷第13頁至第14頁、第3
    5頁至第37頁、臺灣臺北地方法院108年度交易字第120號卷〈
    下稱交易卷〉二第331頁至第336頁、第339頁至第341頁），
    且有告訴人3人之急診病歷附檢傷照片暨臺北市政府消防局
    救護紀錄表、診斷證明書、道路交通事故現場圖、道路交通
    事故照片、道路交通事故補充資料表在卷可稽（見他字第36
    70號卷第4頁至第32頁、第34頁、第38頁至第41頁、第53頁
    、第61頁至第64頁、士林地檢署107年度他字第4126號卷第6
    3頁、107年度他字第4278號卷〈下稱他字第4278號卷〉第32頁
    、第34頁），上情已堪認定。又汽車行駛至交岔路口，其行
    進、轉彎，應依下列規定：行至無號誌或號誌故障而無交
    通指揮人員指揮之交岔路口，支線道車應暫停讓幹線道車先
    行，道路交通安全規則第102條第1項第2款前段定有明文，
    被告考領有普通小客車駕駛執照，對於上開規定應知之甚明
    ，而依卷附道路交通事故調查報告表㈠㈡所示，本案事故發生
    當時天候晴、夜間有照明、柏油路面乾燥、無缺陷、無障礙
    物、視距良好（見他字第3760號卷第56頁至第57頁），依被
    告智識、精神狀態、車況正常等並無不能注意之情形，卻疏
    未注意上開規定，駕駛自小客車未讓幹線道車先行，導致本
    案事故發生，自為肇事主因；而告訴人丙○○騎乘機車行駛於
    幹線道上，於進入前開路口前，疏未利用路口反光鏡察看右
    方來車，確實注意前方路況，復未減速慢行，致未及時採取
    必要之安全措施而無法避免事故發生，就本案事故之發生即
    為肇事次因，卷附臺北市車輛行車事故鑑定覆議會覆議意見
    書、臺北市政府交通局109年7月28日北市交安字第10930034
    61號函同此認定（見交易卷二第31頁至第34頁、第209頁至
    第210頁）。是被告就本案事故之發生確有過失，並因此造
    成告訴人3人分別受有前述之傷害。
　㈡被告雖抗辯告訴人甲○○因本案事故所受傷害未達重傷害之程
    度云云；然告訴人甲○○因前開外傷導致CRPS ，經治療後其
    左下肢功能仍難以恢復至正常人水準，左膝關節活動度喪失
    70%以上，嚴重關節攣縮和肌肉萎縮，需使用雙柺杖和電動
    車或輪椅代步助行，左膝關節的機能已永久完全喪失乙情，
    有臺北榮民總醫院（下稱榮總）、臺北市立聯合醫院陽明院
    區（下稱陽明院區）診斷證明書及病歷資料在卷可參（見他
    字第4278號卷第12至20頁，交易卷一第31頁、第67頁、第11
    3頁至第117頁、第137頁至第143頁、第233頁至第301頁、第
    343頁至第375頁、第437頁至第447頁、第453頁至第461頁、
    第481頁至第485頁、第495頁至第504頁，交易卷二第85頁至
    第89頁、第125頁至第129頁、第161頁至第167頁、第185頁
    至第188頁、第233頁至第235頁、第417頁，交易卷外放榮總
    病歷）。而告訴人甲○○於109年2月間進行身心障礙鑑定，經
    判定其左下肢之膝關節活動度喪失70%以上、左下肢膝關節
    肌力程度為2分，達身心障礙標準，並符合行動不便之標準
    及復康巴士服務使用資格，因而領有身心障礙證明（有效期
    限至115年2月28日，障礙類別第7類）之事實，亦有臺北市
    士林區公所109年10月15日北市士社字第1096024360號函暨
    附件鑑定資料、110年3月22日北市士社字第11060060441號
    函暨附件身心障礙證明影本存卷可憑（見交易卷二第257頁
    至276頁、第419頁至第425頁），可知告訴人甲○○因本案事
    故所受外傷導致CRPS，雖持續就醫診治，然其左膝關節之機
    能已永久完全喪失，造成步行功能之障礙，需使用雙柺杖和
    電動車或輪椅移動，堪認告訴人甲○○左下肢機能減損已達刑
    法第10條第4項第4款所定「嚴重減損一肢以上機能」之重傷
    害程度。至本院於準備程序時勘驗錄影光碟所製作如下內容
    之勘驗筆錄暨節錄照片（見本院卷第405頁、第407頁、第41
    1頁至第412頁、第414頁至第415頁）：
  ⒈被證30光碟檔案名稱：00000000回家(脫口罩).MOV
    圖一檔案時間 00：00：43
    告訴人甲○○坐在電動輪椅車上，和旁人交談。
    圖二檔案時間 00：00：52
    告訴人甲○○從電動輪椅車上準備起身。
    圖三檔案時間 00：01：05
    告訴人甲○○起身後，一手拿著鑰匙，另一手拿著提袋。
    圖四檔案時間 00：01：11
    告訴人甲○○拿起鑰匙開啟住處大門。
    圖五檔案時間 00：01：16
    告訴人甲○○進入屋內。
  ⒉被證31光碟檔案名稱：00000000回家.mp4
    圖一檔案時間 00：00：11
    告訴人甲○○乘坐著電動輪椅車從畫面左側進入，身旁有其
    子女同行。
    圖二檔案時間 00：00：19
    告訴人甲○○與其子女進入畫面中「泰成機車行」招牌下方
    之騎樓。
    圖三檔案時間 00：00：47
    告訴人甲○○將電動輪椅車停好，似有起身之動作。
    雖可見告訴人甲○○有短暫起身步行進入家門之舉止，惟依告
    訴人甲○○陳述：我要站起來時是一直以手扶著把手，用右腳
    支撐，我的左腳沒有著地，進門後我的左邊就有我的柺杖，
    拍攝秒數很短，因為沒有人照顧我，我為了要進家門，有找
    到自己的方式進門等語（見本院卷第408頁），佐以告訴人
    甲○○迄至111年2月14日止，仍有持續至榮總復健科回診之紀
    錄（見本院卷第205頁至第377頁），堪認告訴人甲○○左下肢
    機能減損之程度並未獲有大幅改善，告訴人甲○○所述亦與一
    般僅單腳受有重傷害，為靠自己力量進入家門，而憑藉雙手
    與尚健康之另一腳短暫支撐後，隨即拿取門邊柺杖幫助步行
    之常情無違，尚難僅憑其有數十秒之起身、站立、步行進入
    家門之動作，遽論其所受前開傷害未達重傷害之程度。
　㈢被告雖抗辯被告之行為與告訴人甲○○患有CRPS間不具有相當
    因果關係；然查：
　⒈按刑法上之過失，其過失行為與結果間，在客觀上有相當因
    果關係始得成立。所謂相當因果關係，係指依經驗法則，綜
    合行為當時所存在之一切事實，為客觀之事後審查，認為在
    一般情形下，有此環境、有此行為之同一條件，均可發生同
    一之結果者，則該條件即為發生結果之相當條件，行為與結
    果即有相當之因果關係。反之，若在一般情形下，有此同一
    條件存在，而依客觀之審查，認為不必皆發生此結果者，則
    該條件與結果不相當，不過為偶然之事實而已，其行為與結
    果間即無相當因果關係；次按過失致人受傷後，被害人如因
    傷致病，因病身死，應視其過失致傷之原因行為與被害人死
    亡結果之發生間，是否具有必然之因果聯絡關係，以決定行
    為人有無過失致人於死之刑責。如被害人之發病係因傷所引
    起，且係因病致死者，其過失行為與被害人死亡結果之發生
    ，自係具有相當之因果關係，行為人即難辭其過失致人於死
    之刑責，至於被害人之死亡究竟踰越若干時日，則非所問；
    末按過失致人於死罪之成立，係以過失行為與死亡結果間，
    有相當之因果關係為其要件，故如因行為人之過失行為，先
    致被害人受傷，再因該傷致死，或因該傷致病，因病致死，
    即因原傷參入自然力後助成病死之結果者，均難謂無相當之
    因果關係，自應依過失致人於死罪論處（最高法院93年度台
    上字第1649號、80年度台上字第4630號、87年度台上字第34
    17號判決意旨參照）。再者，若行為經評價為結果發生之相
    當原因，則不論有無他事實介入，對該因果關係皆不生影響
    ；結果之發生如出於偶然，固不能將結果歸咎於危險行為，
    但行為與結果間如未產生重大因果偏離，結果之發生與最初
    行為人之行為仍具常態關連性時，最初行為人自應負既遂之
    責（最高法院107年度台上字第847號判決意旨參照）。
  ⒉國立臺灣大學醫學院附設醫院109年3月17日校附醫秘字第109
    0901589號函暨所附回復意見表固記載「反射性交感神經失
    養症的發生機轉不明，尚無定論，故其病因難以鑑定」等內
    容（見交易卷一第471頁至第473頁）；惟該院109年11月16
    日校附醫秘字第1090906948號函暨所附回復意見表亦提及「
    CRPS診斷主要以病史及臨床症狀為主；RSD、CRPS的原因很
    複雜，尚無定論」等內容（見交易卷二第279頁至第281頁）
    ，可知CRPS之發生原因縱然複雜，但仍可以病史及臨床症狀
    加以判斷。而依如下負責診斷告訴人甲○○之證人證詞：
　⑴證人即榮總疼痛控制科主任宋俊松證述：告訴人甲○○是107年
    10月4日第一次來就醫，交易卷外放榮總病歷第116頁以下，
    我主觀描述是告訴人甲○○當天自述左大腿下3分之2、膝蓋及
    左小腿上2分之1有異常疼痛，主訴是107年4月8日車禍受傷
    後開始出現這些症狀，經過針灸、水療有輕度改善，但改善
    不明顯，過去病史是107年4月8日車禍，左膝有疼痛、撞傷
    ，左胸有撞傷，吸氣會疼痛，客觀描述部分是疼痛位置是左
    大腿下3分之2處，左膝蓋、左小腿上2分之1會疼痛，左下肢
    前、側面有出現症狀，內、後側則無，疼痛特徵是像針扎、
    刺的感覺，還有手壓碰時會異常疼痛，像是被車撞的感覺、
    有燒灼感覺，可能是自發性的或遭棉花棒碰觸的時候誘發燒
    灼感，因有爆發性疼痛，所以很難入睡，我當時初步預測是
    CRPS第二型，因為病人說疼痛是在左大腿的前面與側面，牽
    涉到腰椎神經的第二節到第四節的範圍，當時從時間序列看
    ，與車禍撞擊位置有些相關性，經過針灸、水療無效，看起
    來病人有過度疼痛與異常疼痛，外觀上左大腿顏色上有大理
    石斑、暗沈現象，之後給予藥物治療，108年4月29日我有幫
    病人施行影像導引的腰椎交感神經叢阻斷，加上腰椎二、三
    、四節神經止痛注射，注射後一段時間過度疼痛減輕、異常
    疼痛縮小，皮膚異常顏色也縮小，但等縮小到一定範圍以後
    ，神經阻斷的效果退卻，就無法再獲得改善，病人也從使用
    柺杖變成使用輪椅，運動狀況逐步衰退，我認為告訴人甲○○
    是大腿外側的皮肌神經及股神經受傷，病人說撞擊的地方是
    左邊膝蓋處，可能是遭撞的時候身體腹部與大腿過度拉扯，
    造成股神經跟大腿外側皮神經的傷害，我沒看到車禍過程，
    我是從遭撞可能的運動角度、姿勢判讀可能是車禍造成受傷
    的，我有請告訴人甲○○繼續去復健科復健，交易卷一第139
    頁診斷證明書是我於108年5月16日開立的，當時註記是「疑
    左下肢複雜性局部疼痛症候群」是因為當時沒有神經電生理
    檢查的異常結果，我也沒看到神經直接受傷的證據，雖然我
    預測是CRPS第二型，仍然在診斷證明書上寫「疑左下肢複雜
    性局部疼痛症候群」，告訴人甲○○的狀況也有可能是CRPS第
    一型，交易卷外放榮總病歷第296頁至第299頁，病人於108
    年1月31日說在1月3日有在陽明院區做神經電生理檢查，結
    果主訴左側腿骨運動神經有軸突病變、左側大腿外側皮肌神
    經有去髓鞘化及軸突病變、左側腓腸神經去髓鞘化，據此可
    證明神經電生理方面有異常現象，CRPS第二型就可以成立，
    CRPS的診斷不是只有單靠影像學的證據可以確認，早期以影
    像不易看出異常現象，就文獻記載，縱使有積極治療，也無
    法使百分之百的病人回復等語（見交易卷二第378頁至第381
    頁、第387頁、第390頁）。
　⑵證人即陽明院區骨科醫師林志證述：告訴人甲○○從107年7月1
    6日開始到我這裡就診，CRPS以前叫RSD，即交感神經失養症
    或交感神經反射失常，通常發生在四肢受相對小的受傷以後
    發生，病症可能暫時、也可能永久，也有可能是插入式亦即
    在病程中突然發作，也可能是移動式的 ，診斷的四個標準
    有：第一有害事件、第二皮膚有持續性疼痛或輕度的痛或痛
    覺敏感而與受傷不成比例、第三肢體腫或痛或關節僵硬或皮
    膚肌肉萎縮、第四沒有其他可以解釋症狀的原因，真正的因
    果關係、病理生理過程目前不清楚，依我的經驗與知識，我
    怕病人詐病，所以我都採骨骼單光子電腦斷層掃瞄儀檢查，
    這是較新的檢查，蠻可靠的，我做了兩次，分別是107年8月
    7日、108年10月18日，兩次都有一致的結果，都是兩側下肢
    膝關節血流量不同，代表交感神經影響到血液循環，第二次
    左下肢包括大腿骨、小腿骨、膝蓋骨都有多發性、局部性骨
    骼代謝異常，病人若沒受到很大傷害，骨頭應該不會有異常
    ，應該是交感神經異常才會影響到骨頭有問題，而且臨床上
    告訴人甲○○符合我上述四點，其一是告訴人甲○○107年4月8
    日車禍，告訴人甲○○就診時腳非常腫，已經車禍三個月了，
    仍是很腫，我看到膝關節的MRI，我就寫懷疑RSD，因為MRI
    的結果沒有什麼發現，交易卷二第259頁以下身心障礙的鑑
    定資料是我填寫的，我有依照文獻給予藥物治療，我本人不
    同意做復健，因為這病症幾乎很難治療，就我瞭解，告訴人
    甲○○自己有去做復健治療，復健對於防止關節硬化有點幫助
    ，對神經的幫助不大，RSD發作就是唯一車禍受傷那一次，
    但是我不確定在107年7月16日以前告訴人甲○○有無看過其他
    醫院，來佐證這是唯一的受傷等語（見交易卷二第392頁至
    第396頁）。
  ⑶併參卷附事證，告訴人甲○○於本案事故發生後，左下肢並無
    遭受其他外力介入碰撞，可見告訴人甲○○CRPS之發病係因本
    案事故所受上開外傷所引起，且CRPS之發生與最初被告之行
    為仍具常態關連性，參諸前開判決意旨，被告之過失行為與
    告訴人甲○○CRPS之發生，自具有相當之因果關係。是告訴人
    甲○○患有CRPS，已達重傷害之程度，既如前述，被告自須就
    告訴人甲○○因本案事故受有重傷害之結果負責。
  ㈣綜上，被告所辯並不可採。本案事證明確，被告犯行已堪認
    定，應依法論科。
二、論罪科刑部分：
　㈠被告行為後，刑法第284條之規定於108年5月29日修正公布，
    並於同年5月31日生效。修正前刑法第284條第1項、第2項規
    定「因過失傷害人者，處6月以下有期徒刑、拘役或5百元以
    下罰金；致重傷者，處1年以下有期徒刑、拘役或5百元以下
    罰金」、「從事業務之人，因業務上之過失傷害人者，處1
    年以下有期徒刑、拘役或1千元以下罰金；致重傷者，處3年
    以下有期徒刑、拘役或2千元以下罰金」，修正後刑法第284
    條規定為「因過失傷害人者，處1年以下有期徒刑、拘役或1
    0萬元以下罰金；致重傷者，處3年以下有期徒刑、拘役或30
    萬元以下罰金」。準此，經比較新舊法結果，修正後該規定
    刪除原第2項業務過失傷害、重傷害之相關規定，並提高過
    失傷害、過失致重傷罪之有期徒刑、罰金刑部分之最高刑度
    ，顯然並未較有利於被告，是依刑法第2條第1項揭示之「從
    舊從輕」原則，應適用被告行為時法即修正前刑法第284條
    第1項之規定論處。
　㈡核被告所為，係犯修正前刑法第284條第1項前段之過失傷害
    罪及修正前同條第1項後段之過失傷害致重傷害罪。
　㈢臺北地檢署108年度偵字第5748號移送併辦被告部分（見臺灣
    臺北地方法院108年度審交易字第233號卷第7頁至第9頁），
    所涉及告訴人3人之犯罪事實與本案起訴之犯罪事實相同，
    為事實上同一案件，應併予審理。　　
　㈣起訴書及移送併辦意旨書雖僅記載告訴人3人受有前述普通傷
    害，未敘及告訴人甲○○因外傷導致左下肢CRPS，已達嚴重減
    損一肢機能之重傷害程度；惟二者基本社會事實既為同一，
    且經檢察官於原審論告時當庭變更起訴法條為過失傷害致重
    傷害罪(見交易卷三第24頁至第26頁)，復經本院諭知可能涉
    犯上開法條，促請被告與辯護人一併注意及充分辯論，認應
    無礙於被告防禦權之行使，亦毋庸變更起訴法條。
  ㈤被告以一過失行為，同時造成告訴人丙○○、莊玽珂前揭傷害
    結果及告訴人甲○○前揭重傷害結果，係以一行為同時觸犯數
    罪名，為想像競合犯，應依刑法第55條規定，從一重之過失
    傷害致重傷害罪處斷。
  ㈥被告肇事後，於司法警察前往案發現場處理時在場，主動坦
    承為肇事人員以接受調查之事實，有臺北市政府道路交通事
    故肇事人自首情形記錄表附卷可查（見他字第3670號卷第59
    頁），核與自首要件相符，爰依刑法第62條前段規定減輕其
    刑。
  ㈦原審以被告事證明確，予以論罪科刑，固非無見；惟查：
　⒈原判決就移送併辦之部分未交代何以得於本案一併審理之理
    由，尚有未恰。
　⒉被告於110年5月11日提出被證30、31錄影光碟，欲證明告訴
    人甲○○膝蓋功能未完全喪失，並聲請原審予以勘驗，經原審
    於110年9月30日審理時當庭諭知無調查必要，詳細理由將於
    判決書交代（見交易卷二第446頁、交易卷三第11頁）；惟
    原審於認定無勘驗必要而卷內無關於該錄影光碟內容相關事
    證之情形下，逕於原判決理由欄中說明「該影片畫面因視距
    過遠，只能見到甲○○乘坐輪椅返家及其短暫站立進入家門之
    情形，並無法證明甲○○有何輕快行走之舉動；且依常情，一
    般人都有以單腳支撐身體而短暫站立之能力，是被告此部分
    所辯，亦無從遽為有利之判斷」（見原判決第13頁），缺乏
    此段論理之依據，實有未當。
　⒊綜此，檢察官以原審量刑過輕為由提起上訴；被告以告訴人
    甲○○因本案事故所受傷害未達重傷害之程度，其罹患CRPS與
    被告之行為間並無相當因果關係為由提起上訴，雖俱屬無據
    ，然原判決既有前述可議之處，即應由本院予以撤銷改判。
　㈧爰審酌被告於行為時為年約57歲之成年人，駕駛車輛疏未注
    意道路交通安全規則，未禮讓幹線道車輛先行，與告訴人丙
    ○○騎乘之機車發生碰撞，就告訴人丙○○、莊玽珂、甲○○分別
    因此受有前開傷害，且告訴人甲○○因該傷害導致CRPS，左膝
    關節機能已永久完全喪失，而達嚴重減損左下肢機能之重傷
    害程度一事，自存有過失，並已影響告訴人3人之生活品質
    ，所為自有不該，惟念其就所為過失傷害部分業已坦認犯行
    ，並積極表達和解之意思，於告訴人3人始終不願意和解之
    情形下，亦陳明願意先給付損害賠償金額以外之新臺幣（下
    同）30萬元至40萬元，以彌補告訴人3人部分之損害，惜告
    訴人3人仍拒絕收受（見本院卷第407頁至第409頁、第496頁
    至第498頁），兼衡被告與告訴人丙○○就本案事故發生之過
    失程度，及被告自陳在臺灣是高職畢業，曾在美國唸過社區
    大學，之前在餐廳廚房、快遞公司、銀行工作，目前無業，
    與80幾歲的婆婆、先生、兩名20幾歲的小孩同住之家庭經濟
    生活狀況（見本院卷第494頁至第498頁）等一切情狀，就其
    所為犯行量處如主文第2項所示之刑，另考量被告本件犯行
    造成告訴人3人所受損害及迄未和解乙情，諭知易科罰金之
    折算標準，以示懲儆。
據上論斷，應依刑事訴訟法第369條第1項前段、第364條、第299
條第1項前段，判決如主文。
本案經檢察官王如玉提起公訴及移送併辦，檢察官高光萱提起上
訴，檢察官侯名皇到庭執行職務。
中　　華　　民　　國　　111 　年　　7 　　月　　27　　日
                  刑事第四庭  審判長法　官  陳筱珮
                                    法　官  吳元曜
                                    法　官  羅郁婷
以上正本證明與原本無異。
不得上訴。
                                    書記官  朱家麒
中　　華　　民　　國　　111 　年　　7 　　月　　27　　日
附錄：本案論罪科刑法條全文
修正前中華民國刑法第284條
因過失傷害人者，處6月以下有期徒刑、拘役或5百元以下罰金，
致重傷者，處1年以下有期徒刑、拘役或5百元以下罰金。
從事業務之人，因業務上之過失傷害人者，處1年以下有期徒刑
、拘役或1千元以下罰金，致重傷者，處3年以下有期徒刑、拘役
或2千元以下罰金。